---
title: "Projeto Leilões da Dívida"
author: "GT-CEAD"
date: "Posição em outubro de 2021"
output:
  html_document:
    df_print: paged
    theme: sandstone
  pdf_document: default
  word_document: default
---

```{r setup, include=FALSE}
knitr::opts_chunk$set(echo = TRUE, warning=FALSE, message = FALSE)
```

## Análise da Base Completa e Protótipos de Visualizações

Os dados agora cobrem toda a base de leilões.

### Pacotes, carga e preparação dos dados

```{r pacotes}
library(tidyverse)
library(lubridate)
library(RColorBrewer)
library(viridis)
library(colorspace)
library(readxl)

data_leilao_raw      <- read_excel('../dados-entrada/_LEILOES/LEILAO.xlsx')
data_titulo_raw      <- read_excel('../dados-entrada/_LEILOES/LEILAO_VENCIMENTO_TITULO.xlsx')
data_tipo_titulo_raw <- read_excel('../dados-entrada/_LEILOES/TITULO.xlsx')

data_raw <- data_titulo_raw %>%
  left_join(data_leilao_raw) %>%
  left_join(data_tipo_titulo_raw)

data_pre <- data_raw %>%
  mutate_at(vars(starts_with('DT_')), ~lubridate::dmy(.)) %>%
  mutate(duracao = interval(DT_LEILAO, DT_VENCIMENTO_TITULO)/years(1),
         faixa_duracao = cut(duracao, 
                             #breaks = c(0, 1, 2, 5, 10, 20, 30, 50),
                             #labels = c('até 1 ano', '1 a 2', '2 a 5', '5 a 10', '10 a 20', '20 a 30', '30 e acima'))) %>%
                             breaks = c(0, 1, 2, 5, 10, Inf),
                             labels = c('até 1 ano', '1 a 2 anos', '2 a 5 anos', '5 a 10 anos', 'Acima de 10 anos'))) %>%
  filter(
    SG_TITULO != 'BTN-BIB',
    QT_ACEITA != 0) %>%
  mutate(ano_leilao = year(DT_LEILAO),
         mes_ano = paste0(year(DT_LEILAO), str_pad(month(DT_LEILAO), width = 2, pad = '0'))) %>%
  arrange(SG_TITULO, ano_leilao, duracao) %>%
  group_by(SG_TITULO, ano_leilao) %>%
  mutate(acum = cumsum(VA_FINANCEIRO_ACEITO)) %>%
  ungroup()

head(data_pre)

str(data_pre)
```

### Protótipos dos Gráficos

#### Data do Leilão x Data do Vencimento

```{r}
ggplot(data_pre, aes(
  y = DT_VENCIMENTO_TITULO, 
  x = DT_LEILAO, 
  size = VA_FINANCEIRO_ACEITO,
  color = SG_TITULO)) + 
  geom_point()
```

#### Data leilão x juros aceite

```{r}
graf_dataXjuros <- ggplot(data_pre, aes(
  y = VA_TAXA_ACEITA, 
  x = DT_LEILAO, 
  size = VA_FINANCEIRO_ACEITO,
  #color = Bond.Type
  fill = faixa_duracao
  )) + 
  geom_point(alpha = .5, shape = 21, stroke = 0) +
  #scale_color_brewer(palette = 'YlOrRd')
  labs(y = "Taxa Aceita", x = "Data do Leilão", fill = "Duração") +
  #scale_fill_viridis_d(option = "A", direction = -1) +
  scale_fill_discrete_sequential("SunsetDark") +
  guides(fill = guide_legend(override.aes = list(size=5)),
         size = FALSE) +
  theme_bw()

graf_dataXjuros
```

#### Data leilão x juros aceite -- pequenos múltiplos

```{r}
graf_dataXjuros + facet_wrap(~SG_TITULO, scales = "free")
```
#### Taxa Aceita x ano do leilão

Juntando todos os leilões de um ano numa mesma posição vertical para ter uma ideia melhor da variação da taxa naquele ano.

```{r}
## variacao em cada ano

ggplot(data_pre, aes(
  y = VA_TAXA_ACEITA, 
  x = ano_leilao, 
  #color = Bond.Type
  fill = faixa_duracao
)) + 
  geom_point(alpha = .5, shape = 21, stroke = 0) +
  #scale_color_brewer(palette = 'YlOrRd')
  labs(y = "Taxa Aceita", x = "Data do Leilão", fill = "Duração") +
  #scale_fill_viridis_d(option = "A", direction = -1) +
  scale_fill_discrete_sequential("SunsetDark") +
  guides(fill = guide_legend(override.aes = list(size=5)),
         size = FALSE) +
  theme_bw() + facet_wrap(~SG_TITULO, scales = "free")
```


#### Taxa Aceita x Tempo até o vencimento

```{r}
ggplot(data_pre, aes(
  y = VA_TAXA_ACEITA, 
  x = duracao, 
  size = VA_FINANCEIRO_ACEITO,
  #color = Bond.Type
  fill = ano_leilao
)) + 
  geom_point(alpha = .5, shape = 21, stroke = 0) +
  #scale_color_brewer(palette = 'YlOrRd')
  labs(y = "Taxa Aceita", x = "Duração", fill = "Ano do leilão") +
  #scale_fill_viridis_d(option = "A", direction = -1) +
  scale_fill_continuous_sequential("SunsetDark") +
  guides(fill = guide_legend(override.aes = list(size=5)),
         size = FALSE) +
  theme_bw() + facet_wrap(~SG_TITULO, scales = "free")
```


#### Sumário do total por tipo de título

```{r}
ggplot(data_pre, aes(y = SG_TITULO, x = VA_FINANCEIRO_ACEITO)) + geom_col()
```

#### Sumário do total por tipo de título e por ano

```{r}
ggplot(data_pre, 
       aes(
         x = ano_leilao, 
         y = VA_FINANCEIRO_ACEITO, 
         fill = faixa_duracao, #fill = SG_TITULO
         )) + 
  geom_col() +
  labs(x = "Ano do Leilão", y = "Valor total", fill = "Tipo de título") + 
  scale_y_continuous(labels = function(x) {paste(format(round(x/1e9)), "bi")}) +
  scale_fill_discrete_sequential("SunsetDark") +
  #scale_fill_brewer(palette = "Set2") +
  facet_wrap(~SG_TITULO) + theme_bw()
```
#### Totais por título, por ano, empilhados

```{r}
ggplot(data_pre, 
       aes(
         x = ano_leilao, 
         y = VA_FINANCEIRO_ACEITO, 
         fill = SG_TITULO
       )) + 
  geom_col() +
  labs(x = "Ano do Leilão", y = "Valor total", fill = "Tipo de título") + 
  scale_y_continuous(labels = function(x) {paste(format(round(x/1e9)), "bi")}) +
  scale_fill_brewer(palette = "Set2")
```
#### Totais por título, por ano, empilhados, em percentuais

```{r}
ggplot(data_pre, 
       aes(
         x = ano_leilao, 
         y = VA_FINANCEIRO_ACEITO, 
         fill = SG_TITULO
       )) + 
  geom_col(position = "fill") +
  labs(x = "Ano do Leilão", y = "Valor total", fill = "Tipo de título") + 
  scale_y_continuous(labels = function(x) {paste(format(round(x/1e9)), "bi")}) +
  scale_fill_brewer(palette = "Set2")
```
#### Totais por ano, por faixa de duração -- para cada título

```{r}
ggplot(data_pre, 
       aes(
         x = ano_leilao, 
         y = VA_FINANCEIRO_ACEITO, 
         fill = faixa_duracao
       )) + 
  geom_col() +
  labs(x = "Ano do Leilão", y = "Valor total", fill = "Faixa de duração") + 
  scale_y_continuous(labels = function(x) {paste(format(round(x/1e9)), "bi")}) +
  scale_fill_discrete_sequential("SunsetDark") +
  facet_wrap(~SG_TITULO, scales = 'free') +
  theme_bw()
```

#### Totais por ano do vencimento (de 2021 em diante), por faixa de duração -- para cada título

```{r}
ggplot(data_pre %>% filter(year(DT_VENCIMENTO_TITULO) >= 2021), 
       aes(
         x = year(DT_VENCIMENTO_TITULO), 
         y = VA_FINANCEIRO_ACEITO, 
         fill = faixa_duracao
       )) + 
  geom_col() +
  labs(x = "Ano do Leilão", y = "Valor total", fill = "Faixa de duração") + 
  scale_y_continuous(labels = function(x) {paste(format(round(x/1e9)), "bi")}) +
  scale_fill_discrete_sequential("SunsetDark") +
  facet_wrap(~SG_TITULO) +
  theme_bw()
```

#### Totais por ano do vencimento (de 2021 em diante), por título

```{r}
ggplot(data_pre %>% filter(year(DT_VENCIMENTO_TITULO) >= 2021), 
       aes(
         x = year(DT_VENCIMENTO_TITULO), 
         y = VA_FINANCEIRO_ACEITO, 
         fill = SG_TITULO
       )) + 
  geom_col() +
  labs(x = "Ano do Leilão", y = "Valor total", fill = "Título") + 
  scale_y_continuous(labels = function(x) {paste(format(round(x/1e9)), "bi")}) +
  scale_fill_brewer(palette = 'Set2') +
  theme_bw()
```

#### Histograma da duração por tipo de título

```{r}
ggplot(data_pre) + geom_histogram(aes(x = duracao, fill = SG_TITULO), bins = 100) +
  scale_fill_brewer(palette = "Set2") +
  facet_wrap(~SG_TITULO)
```

